臺灣花蓮地方法院刑事判決　　　　　　　 94年度易字第247號
公　訴　人　臺灣花蓮地方法院檢察署檢察官
被　　　告　乙○○
選任辯護人　丁○○　律師
上列被告因妨害自由等案件，經檢察官提起公訴（94年度偵字第
259號），本院判決如下：
    主  文
乙○○乘他人急迫貸以金錢，而取得與原本顯不相當之重利，處
有期徒刑月，如易科罰金，以佰元折算壹日。又以強暴、脅
迫使人行無義務之事或妨害人行使權利，處有期徒刑肆月，如易
科罰金，以佰元折算壹日。應執行有期徒刑柒月，如易科罰金
，以佰元折算壹日。
    事  實
一、乙○○基於貸放金錢以牟取暴利之犯意，於民國93年4月初
    ，在花蓮縣市等地，發放印有「新光信貸：小額貸款、日日
    起會、安全可靠、信用入會、分日攤還、需無負擔、低利息
    、非錢莊，0000000000金董」等語之廣告名片，招攬不特定
    之人向其借貸，適有經濟困難、急需款項週轉之丙○○，依
    上開名片上之聯絡電話向乙○○借款，乙○○即乘丙○○亟
    需資金週轉之急迫情形，於93年4月26日下午3時許，在花蓮
    縣吉安鄉○○路517號丙○○經營之「六廚小吃店」，以出
    借新台幣（下同）45,000元，約定每10日為一期收取利息，
    每期利息6,700元（相當於月息45分），且當場預先扣除第
    一期利息6,700元，實際僅交付38,300予丙○○，而取得與
    原本顯不相當之重利，復要求丙○○以保管條簽立借據，並
    簽發面額9萬元之本票一紙作為擔保。嗣丙○○陸續支付6期
    利息後，因無力再支付利息，向乙○○要求延期支付利息遭
    拒，乙○○即指示不知情之其妻甲○○，以電話或親至上址
    小吃店向丙○○催討上開利息，惟屢次催收無效後，乙○○
    遂另基於以脅迫妨害人行使權利之犯意，揚言要使丙○○小
    吃店無法經營下去，並於93年6月23日某時許，至丙○○經
    營之上址小吃店，在該店大門上以紅色油漆噴寫：「丙○○
    欠錢不還、幹、王八蛋」等字句，使該店顧客見狀後，不願
    或不敢上門消費，以此脅迫方式妨害丙○○經營該小吃店之
    權利，迫使丙○○清償本息。嗣經丙○○報警處理，循線查
    獲。
二、案經花蓮縣警察局新城分局報請臺灣花蓮地方法院檢察署檢
    察官偵查起訴。
    理  由
一、訊據被告乙○○對於確於上開時、地貸款予丙○○，並收取
    前述高額利息，及嗣因丙○○未按期清償利息，為迫使其還
    款，而至丙○○經營之小吃店大門噴漆，妨害其經營該店之
    權利等情，均供承不諱（本院卷第49頁、第58頁），核與證
    人丙○○於警詢、偵訊及本院審理中證述情節相符（警卷第
    7-16頁、偵卷第30頁、本院卷第50頁），並經證人甲○○於
    偵訊時證述明確（偵卷第12頁），復有貸款名片1張、面額9
    萬元之保管條、本票各1紙、現場照片2張及催款之電話錄音
    譯文等附卷可資佐證，足徵證人丙○○之證詞與事實相符，
    堪可採信。綜上，本件事證明確，被告前揭重利及以脅迫方
    式妨害人行使權利之強制犯行，均堪認定。
二、按刑法第304條之強暴、脅迫，祇以所用之強脅手段足以妨
    害他人行使權利，或使他人行無義務之事為已足，並非以被
    害人之自由完全受其壓制為必要（最高法院28年上字第3650
    號判例參照）。查被告係因丙○○未按期清償上開借款之利
    息，為逼迫其清償利息，遂在丙○○經營之店面大門噴漆而
    為脅迫行為，妨害丙○○經營該店之權利，是核被告所為，
    係犯刑法第344條之重利罪及同法第304條之強制罪。至被告
    之妻甲○○（即起訴書所載不詳會計女子）雖有以電話向丙○○催討債務之行為，惟查無積極證據足資證明其就被告貸
    款重利部分，有何犯意之聯絡及行為之分擔，是尚難論以共
    同正犯，檢察官此部分所認，容有誤會，應予更正。又被告
    所犯上開二罪間，犯意各別，行為互異，觸犯不同之罪名，
    應予分論併罰。爰審酌被告尚無犯罪紀錄，素行良好，有臺
    灣高等法院被告前案紀錄表及臺灣花蓮地方法院檢察署刑案
    資料查註紀錄表各1份在卷可稽，本次利用他人急迫時貸與
    金錢，收取與原本顯不相當之重利，實屬不該，惟於本院審
    理時業已坦承犯行，已具悔意，及本件被告收取重利之利率
    、犯罪所得尚屬非鉅、犯罪情節非重等一切情狀，分別量處
    如主文所示之刑，並均諭知易科罰金之折算標準；並再定其
    應執行刑，及依刑法第41條第2項之規定，併諭知易科罰金
    之折算標準，以資懲儆。
據上論斷，應依刑事訴訟法第299條第1項前段，刑法第344條、
第304條、第41條第1項前段、第2項、第51條第5款，罰金罰鍰提
高標準條例第1條前段、第2條，判決如主文。
本案經檢察官許景森到庭執行職務。
中　　華　　民　　國　　94　　年　　11　　月　　22　　日
　　　　　　　　　臺灣花蓮地方法院刑事第二庭
                      審判長法  官    李豫雙
                            法　官　  俞秀美
                            法　官　  林韋岑
上列正本證明與原本無異。
如對本判決不服，應於送達後10日內，向本院提出上訴狀（應抄
附繕本）告訴人或被害人如對於本判決不服者，應具備理由請求
檢察官上訴，其上訴期間之計算係以檢察官收受判決正本之日期
為準。
　　　　　　　　　　　　　　書記官
中    華    民    國    94    年    11    月   23     日
附錄本判決論罪之法律條文：
刑法第344條：
乘他人急迫、輕率或無經驗貸以金錢或其他物品，而取得與原本
顯不相當之重利者，處1年以下有期徒刑、拘役或科或併科1,000
元以下罰金。
刑法第304條：
以強暴、脅迫使人行無義務之事或妨害人行使權利者，處3年以
下有期徒刑、拘役或300元以下罰金。
前項之未遂犯罰之。
